【裁判字號】    88,易,1609
【裁判日期】    890330
【裁判案由】    動產擔保交易法
【裁判全文】
臺灣臺北地方法院刑事判決                        八十八年度易字第一六九號
    公  訴  人  臺灣臺北地方法院檢察署檢察官
    被      告  甲○○
右列被告因違反動產擔保交易法案件，經檢察官聲請簡易判決處刑（八十七年度偵字
第九九二七號），本院認不得以簡易判決處刑，爰適用通常程序審判，判決如左：
    主  文
甲○○無罪。
    理  由
一、公訴意旨略以：被告甲○○於八十六年九月間，以動產擔保交附條件買賣方式，
    向告訴人高林實業股份有限公司購買電腦一部，並約定被告為動產擔保交易之債
    務人，價金新臺幣（下同）六萬七千六百八十元，分十二期給付，每月一期，每
    期付款五千六百四十元，標的物存放地點為臺北縣三重市○○街二一０之五號四
    樓之二，在價金尚未付清之前，標的物所有權仍屬於出賣人即告訴人，買受人即
    被告僅得依約占有使用，不得任意遷移或為其他處分，詎被告取得標的物即電腦
    之占有後，僅支付頭期款，即拒不付款，意圖為自己不法之利益，於八十六年十
    一月間，將該標的物遷移逃匿不知去向，致告訴人受有損害，因認被告涉犯違反
    動產擔保交易法罪嫌等語。
二、按犯罪事實應依證據認定之，無證據不得推定其犯罪事實，如不能證明被告犯罪
    者，應諭知無罪之判決，刑事訴訟法第一百五十四條及第三百零一條第一項分別
    定有明文，且被告之自白，不得作為有罪判決之惟一證據，仍應調查其他必要之
    證據，以察其是否與事實相符，同法第一百五十六條第二項，亦有明文規定。又
    事實之認定應憑證據，如未發現相當證據，或證據不足以證明，自不能以推測或
    擬制之方法，以為裁判之基礎。最高法院四十年度臺上字第八六號著有判例可資
    參照。
三、本件公訴人認被告涉犯違反動產擔保交易法罪嫌，無非以：本件犯罪事實業據告
    訴人高林公司職員指訴綦詳，並有附條件買賣契約書、交貨證明書各一紙，均附
    於偵查卷宗可稽等語，為其論據。惟訊據被告堅詞否認有公訴人所訴之情事，辯
    稱伊並未購買電腦，及伊曾遺失身分證等語。
四、經查：（一）本院傳訊告訴代理人丙○○帶同告訴人所僱用與被告訂定附條件買
    賣契約之業務人員及本件附條件買賣契約之對保人即證人乙○○到庭指認被告結
    果，證稱被告不是買電腦的「甲○○」，來買電腦的人比較瘦，長相與身分證資
    料相距甚大，買電腦的人沒有帶（戴）眼鏡等語（見本院八十九年三月二十三日
    訊問筆錄）；（二）本院另向臺北市信義區戶政事務所函查結果，被告於八十四
    年七月八日確曾申請補領國民分證，有該戶政事務所八十八年六月四日北市信戶
    字第八八六０八四一五００號回函一份，附於本院刑事卷宗可稽，足認被告辯稱
    其身分證曾經遺失，可能遭人冒用等語，應堪採信；（三）又海軍第一軍區司令
    部亦向本院覆稱甲○○於八十六年九月一日（即本件附條件買賣契約之訂約日及
    對保日，見偵查卷宗第三頁附條件買賣契約書影本右側對保人暨日期欄，及右下
    側訂約日期），尚在國軍中平軍艦服役等語，有海軍第一軍區司令部八十八年六
    月二十四日（八八）招法字第二六三０號函一份，附於本院刑事卷宗可據。核諸
    前開說明，本件除告訴人之指訴外，尚無其他證據足認是否與事實相符，本院復
    查無其他積極之證據，足認被告確有任何違反動產擔保交易法之情事，本件不能
    證明被告犯罪，依法應諭知無罪之判決，以免冤抑。
據上論斷，應依刑事訴訟法第四百五十二條、第三百零一條第一項，判決如主文。
本案經檢察官羅松芳到庭執行職務
中      華      民      國    八十九    年      三      月     三十     日
                                      臺灣臺北地方法院刑事第六庭
                                          法  官  黃程暉
右正本證明與原本無異。
如不服本判決，應於判決送達後十日內，向本院提出上訴狀。
                                          書記官  張華瓊
中      華      民      國    八十九    年      四      月     十       日


司法院資訊處製作；財團法人民間司法改革基金會備份。
